臺灣臺北地方法院刑事判決　　　　　　　94年度訴字第1172號
公　訴　人　臺灣臺北地方法院檢察署檢察官
被　　　告　戊○○
上列被告因洗錢防制法案件，經檢察官聲請簡易判決處刑（臺灣
臺北地方法院檢察署93年度偵字第9774號）及移送併辦（臺灣士
林地方法院檢察署94年度偵緝字第6794號），本院受理後（93年
度簡字第1689號），認為不宜以簡易判決處刑，改以通常程序審
理，嗣於本院準備程序進行中，被告先就被訴事實為有罪之陳述
，經裁定進行簡式審判程序，判決如下：
    主  文
戊○○幫助常業詐欺，處有期徒刑陸月，如易科罰金，以參佰元
折算壹日。
    事  實
一、戊○○於民國九十二年十月間某日，經由聯合報刊登之「小
    額貸款」分類廣告，向經營俗稱「日仔會」之民間借款業、
    自稱「宋先生」、年近四十歲、真實姓名年籍不詳之成年男
    子借款新臺幣（下同）三萬元，「宋先生」即向戊○○遊說
    稱潘某若能交付郵局存簿帳戶之存摺、印鑑、提款卡，則可
    利息減半（月息由六千元減為三千元）或雙倍借款，戊○○
    明知「宋先生」可能為基於意圖為自己不法所有之犯意聯絡
    ，而以虛構事實詐欺他人，使該他人陷於錯誤匯款至其事先
    準備之人頭帳戶而提領款項，並恃此為生，以詐欺為常業之
    詐欺集團成員，竟仍貪圖較低計息，基於幫助他人常業詐欺
    之故意，於九十二年十月九日在內湖東湖郵局申請開立第00
    000000號郵政劃撥儲金帳戶及0000000-0000000號存簿儲金
    帳戶，並取得該二帳戶之存摺、印鑑、提款卡，旋於翌（九
    十二年十月十日）日在臺北縣中和市○○路、連城路口將上
    開存摺、印鑑、提款卡一次交付予「宋先生」。嗣該自稱「
    宋先生」之成年男子所屬詐欺集團成員，即於九十二年十一
    月六日在自由時報刊登「大眾易貸金」等內容之分類廣告，
    適有有意借款之丙○○瞥見該廣告，而與自稱「丘昌民」、
    真實姓名年籍不詳之成年男子（詐欺集團成員）聯絡，「丘
    昌民」即對丙○○訛稱如欲順利貸款，需先支付律師見證費
    五千二百元，丙○○因而陷於錯誤，先於九十二年十一月七
    日匯款五千二百元至張永明（另經臺灣嘉義地方法院檢察署
    檢察官以九十三年度偵字第二六九八號不起訴處分確定）之
    0000000-0000000號帳戶內，旋又有自稱「王守德（王董）
    」之人（詐欺集團成員）與「丘昌民」再共同向丙○○訛稱
    需另支付強制公文費用合計二萬四千元，致丙○○又陷於錯
    誤，先後於九十二年十一月十日、十一月十一日各劃撥一萬
    二千元至戊○○前開劃撥儲金帳戶內；另同有意借款之乙○○亦瞥見該廣告，而與自稱「祥裕投資顧問公司林志嘉」、
    真實姓名年籍不詳之成年男子（詐欺集團成員）聯絡，「林
    志嘉」及「王守德（王董）」即共同對乙○○訛稱如欲順利
    貸款，需支付律師公證費、代辦費、保證金、信貸保險費等
    費用，乙○○因而陷於錯誤，於如附表所示時間，先後劃撥
    、轉帳如附表所示款項（合計四十九萬九千二百元）至如附
    表所示之帳戶內（其中附表編號六、七即為戊○○交付存摺
    、印鑑、提款卡之前開帳戶），嗣因丙○○、乙○○察覺遭
    騙，報警始循線查獲。
三、案經嘉義市警察局移送臺灣嘉義地方法院檢察署檢察官偵查
    後移轉臺灣臺北地方法院檢察署偵查後聲請簡易判決處刑，
    暨臺北市政府警察局大同分局報請臺灣士林地方法院檢察署
    檢察官偵查後移送併辦，本院受理後，認為不宜以簡易判決
    處刑，改以通常程序審理，嗣於本院準備程序中，戊○○先
    就被訴事實為有罪之陳述，經裁定適用簡式審判程序。
    理  由
一、證據能力部分：
    (一)查本件被告戊○○所為之自白，並無出於強暴、脅迫、利
      誘、詐欺、疲勞訊問、違法羈押或其他不正之方法，亦非
      違反法定障礙事由經過期間不得訊問或告知義務之規定而
      為，依刑事訴訟法第一百五十六條第一項、第一百五十八
      條之二規定，應認其有證據能力。
    (二)證人丙○○、乙○○於審判外之陳述，依刑事訴訟法第二
      百七十三條之二規定排除同法第一百五十九條第一項之傳
      聞排除法則之適用，自有證據能力。
    (三)再查，本件檢察官所提出之非供述證據，均無違反法定程
      序而取得之情形，依刑事訴訟法第一百五十八條之四反面
      規定，自有證據能力。
二、上揭犯罪事實，業據被告坦承不諱，核與證人即被害人丙○○、乙○○於警詢時之證述內容相符，並有中華郵政股份有
    限公司臺北郵局九十三年一月二十日北營字第9350001032號
    函覆戊○○00000000號郵政劃撥儲金帳戶之開戶基本資料及
    歷史交易明細影本（警卷第卅一頁）、郵政劃撥儲金存款收
    據二紙、郵政國內匯款執據一紙（警卷第廿五頁）、郵政劃
    撥儲金存款收據、自動櫃員機儲戶交易明細表共十二紙（偵
    字第六九七四號卷第一一三頁以下）、乙○○之台中西屯郵
    局00000000000000號郵政存簿儲金簿影本（偵字第六九七四
    號卷第一一八頁以下）、戊○○之000000-000000帳戶之客
    戶歷史交易清單、00000000郵政劃撥儲金帳戶對帳單等在卷
    可稽，堪信被告自白與事實相符；又自稱「宋先生」、「丘
    昌民」、「王守德（王董）」、「林志嘉」等真實姓名年籍
    不詳之成年男子以刊登報紙分類廣告佯稱辦理貸款，先以利
    息減半之誘因，使被告交付存摺、提款卡，再以多人冒稱投
    資顧問公司員工、負責人、律師等，佯稱代辦信用貸款之方
    式向丙○○、乙○○施詐，詐得款項以他人名義、多達七個
    之帳戶接收，足見其分工細膩、顯係有組織、大規模、欲長
    期性進行之詐欺集團性犯罪，有恃此為生，以詐欺為常業之
    犯意聯絡，被告對於此一集團之常業詐欺故意，自亦有所認
    識而仍基於幫助之未必犯意而為本件幫助犯行。綜上所述，
    本件事證明確，被告犯行堪以認定，應依法論科。
三、按洗錢防制法第二條第一款之洗錢行為，其所保護之法益，
    重在「妨礙國家對於重大犯罪之訴追及處罰」，構成要件方
    面必須先有重大犯罪所得財物或財產上利益存在，再對之為
    掩飾或隱匿之行為，始能構成，所謂掩飾或隱匿，係指為避
    免上開訴追、處罰而使其所得財物或利益之來源合法化，或
    改變該財物或利益之本質者而言（最高法院九十二年度台上
    字第三六三九號判決意旨參照），若非先有犯罪所得或利益
    ，再加以掩飾或隱匿，而係取得犯罪所得或利益之犯罪手段
    ，允非洗錢防制法所規範之對象，本件被告交付帳戶存摺、
    提款卡後，供詐欺集團充為收取被害人陷於錯誤交付財物之
    用，核僅為取得犯罪所得或利益之犯罪手段，不足以使財物
    或利益之來源合法化，或改變該財物或利益之本質，自非屬
    洗錢防制法第二條第一款定義之洗錢行為，而無同法第九條
    第二項規定之適用餘地，特此敘明。
四、核被告所為，係犯刑法第三十條第一項前段、第三百四十條
    之幫助常業詐欺罪。聲請簡易判決處刑書原認被告係犯洗錢
    防制法第九條第一項、刑法第三十條第一項之幫助洗錢罪嫌
    ，然被告之行為難認該當於洗錢防制法第二條洗錢之定義，
    已如前述，是原聲請簡易判決處刑書所引法條顯有誤會，然
    此業經到庭實行公訴之檢察官變更為幫助常業詐欺罪在案（
    見本院九十四年十月十三日準備程序筆錄），本院認其基本
    事實同一，應予審理，且無再為變更起訴法條之必要，又原
    聲請簡易判決處刑書固謂詐騙集團不特定之被害人後利用被
    告交付帳戶洗錢云云，然僅被害人丙○○、乙○○之款項匯
    入被告帳戶，至被害人丁○○、甲○○等遭詐騙之款項流向
    均與被告之帳戶無關，惟此部分亦經到庭實行公訴之檢察官
    更正犯罪事實為被告幫助詐騙集團常業詐欺丙○○、乙○○
    之行為在案（見本院九十四年十月十三日準備程序筆錄），
    是本院自僅就更正後之犯罪事實審理，亦此敘明。自稱「宋
    先生」、「丘昌民」、「王守德（王董）」、「林志嘉」之
    真實姓名年籍不詳之成年男子與其他詐欺集團所屬成員就上
    開常業詐欺犯行，有犯意聯絡及行為分擔，均為共同正犯。
    被告係基於幫助詐欺集團常業詐欺之意思，而為本件交付存
    摺、印鑑、提款卡之行為，為幫助犯，爰依刑法第三十條第
    二項之規定，減輕其刑。被告雖交付二個帳戶存摺、印鑑、
    提款卡，然係一次交付完畢，僅論以一個幫助犯行。起訴書
    雖僅就被告幫助詐欺集團成員常業詐欺丙○○之犯行提起公
    訴，惟檢察官就犯罪事實一部起訴者，效力及於全部，本件
    被告所犯幫助詐欺集團常業詐欺乙○○之犯行，與已起訴之
    部分實質上一罪之關係，本院自應併予審判，附此敘明。爰
    審酌被告之素行尚佳，交付存摺、印鑑、提款卡之數量，藉
    此獲取利益之數額，詐欺集團成員因而詐得款項之數額，不
    思此舉將造成無辜他人財物大量損失、助長社會上益形嚴重
    之此種詐欺犯罪、其犯罪之目的、動機、手段、所生危害、
    嗣後坦承犯行，其犯後態度等一切情狀，量處如主文所示之
    刑，並諭知易科罰金之折算標準。
據上論斷，應依刑事訴訟法第四百五十二條、第二百七十三條之
一第一項、第二百九十九條第一項前段，刑法第三十條第一項前
段、第三百四十條、第三十條第二項、第四十一條第一項前段，
罰金罰鍰提高標準條例第二條，判決如主文。
本案經檢察官於知慶到庭執行職務
中　　華　　民　　國　　94　　年　　10　　月　　27　　日
　　　　　　　　　刑事第十二庭  法　官　張永宏
以上正本證明與原本無異。
如不服本判決，應於判決送達後10日內，向本院提出上訴狀。
　　　　　　　　　　　　　　　　書記官　楊灥
中　　華　　民　　國　　94　　年　　10　　月　　27　　日
附錄本件論罪科刑法條全文
刑法第340條
以犯第 339 條之罪為常業者，處 1 年以上 7 年以下有期徒刑，
得併科 5 萬元以下罰金。
附表
┌──┬───┬───┬───────────────┐
│編號│時間  │金額  │轉入帳戶                      │
├──┼───┼───┼───────────────┤
│一  │921008│  3600│張哲智、臺北信維郵局          │
│    │101225│      │00000000號郵政劃撥儲金帳戶    │
├──┼───┼───┼───────────────┤
│二  │921008│ 21600│同上                          │
│    │124634│      │                              │
├──┼───┼───┼───────────────┤
│三  │921008│ 27000│同上                          │
│    │150916│      │                              │
├──┼───┼───┼───────────────┤
│四  │921017│ 68000│徐吉林、臺北北門郵局          │
│    │135604│      │00000000號郵政劃撥儲金帳戶    │
├──┼───┼───┼───────────────┤
│五  │921105│ 36000│張永明、嘉義林森郵局          │
│    │145558│      │0000000-0000000號存簿儲金帳戶 │
├──┼───┼───┼───────────────┤
│六  │921113│ 36000│戊○○、內湖東湖郵局          │
│    │144743│      │00000000號郵政劃撥儲金帳戶    │
├──┼───┼───┼───────────────┤
│七  │921114│ 72000│戊○○、內湖東湖郵局          │
│    │134045│      │0000000-0000000號存簿儲金帳戶 │
├──┼───┼───┼───────────────┤
│八  │921119│ 72000│張湘青、永和郵局              │
│    │163054│      │0000000-0000000號存簿儲金帳戶 │
├──┼───┼───┼───────────────┤
│九  │921124│ 45000│同上                          │
│    │145047│      │                              │
├──┼───┼───┼───────────────┤
│十  │921128│ 45000│同上                          │
│    │153640│      │                              │
├──┼───┼───┼───────────────┤
│十一│921203│ 36000│同上                          │
│    │152352│      │                              │
├──┼───┼───┼───────────────┤
│十二│921205│ 37000│同上                          │
│    │131343│      │                              │
└──┴───┴───┴───────────────┘
